【裁判字號】    90,易,2502
【裁判日期】    901228
【裁判案由】    誹謗等
【裁判全文】
臺灣桃園地方法院刑事判決                          九十年度易字第二五二號
    公  訴  人  臺灣桃園地方法院檢察署檢察官
    被      告  甲○○
    選任辯護人  陳建昌律師
右列被告因妨害名譽等案件，經檢察官提起公訴（九十年度偵字第一0二七一號），
本院判決如左︰
    主  文
甲○○散布文字而指摘足以毀損他人名譽之事，處拘役肆拾日。如易科罰金，以參佰
元折算壹日。
被訴恐嚇部分無罪。
    事  實
一、甲○○因向丙○○索債未果，於民國九十年六月間某日，基於譭謗之故意，將指
    摘丙○○「喪盡天良、不仁不義」等文字之告示，散貼於桃園縣大園鄉○○○街
    及中華路一帶，長約二十公尺馬路之電線桿上多張，供往來民眾觀覽，足以生毀
    損丙○○之名譽。
二、案經丙○○訴請台灣桃園地方法院檢察署檢察官偵查起訴。
    理  由
甲、有罪部分：
一、訊據被告甲○○坦承有於右揭時、地散布上開告示，然矢口否認有誹謗犯行，辯
    稱：訴外人丁○○本是六合彩組頭，與被告甲○○及告訴人丙○○係多年好友，
    告訴人與被告曾合夥集資向丁○○簽賭，嗣簽賭輸錢及為免每次簽牌須以現金支
    付之煩累，二人乃各自簽發面額新台幣 (下同)一百五十萬元之本票一紙交由丁○○收執，一則允當賭債之擔保，另則可省計算之勞費。後因帳目不清，三人乃
    第一次協商，由丙○○提供土地賣給丁○○，丁○○再將先前之二紙本票返還，
    但丙○○履行後卻僅將自己簽發之本票取回，留下被告簽發之本票在丁○○處，
    迨八十九年十一月二十二日丁○○持被告所簽面額一百五十萬元之本票向法院聲
    請發支付命令，經被告聲明異議視為起訴，於第一次開庭時以五萬元達成和解，
    於該案中被告支付和解金五萬元及律師費五萬元，被告遂轉向告訴人索取上開十
    萬元，告訴人與被告間確有金錢糾紛，被告要非漫意指摘等語。
二、按意圖散布於眾而指摘或傳述足以毀損他人名譽之事者，為誹謗罪，處一年以下
    有期徒刑、拘役或五百元以下罰金。散布文字、圖畫犯前項之罪者，處二年以下
    有期徒刑、拘役或一千元以下罰金。對於所誹謗之事，能證明其為真實者，不罰
    。但涉於私德而與公共利益無關者，不在此限，刑法第三百十條第一、二項分別
    定有明文。經查：被告右揭誹謗犯行，業據告訴人丙○○指述甚明，並有所提告
    示乙紙、照片二張為證，被告亦坦承有散布上開告示，告訴人之主張自堪信為真
    實。依上開告示所載，確有「喪盡天良，不仁不義」等文字，核皆屬於足以貶抑
    他人名譽之文字無疑。又被告主張告訴人確有欠伊金錢債務乙節，惟為告訴人所
    否認，被告固提出本票乙紙、支付命令、和解筆錄各乙份為證。惟上開文件均載
    明係被告與丁○○之間之債權債務關係，與告訴人尚無關涉。證人丁○○於偵查
    中亦證稱：是「璋」欠我一百五十萬元，是六、七年前債務，是簽賭事等語 (參
    九十年七月二十五日偵訊筆錄)，不能證明告訴人確有積欠被告債務。退而言之
    ，縱告訴人確有積欠被告金錢未還，亦屬涉於私德而與公共利益無關者，不能據
    以不罰。被告所辯，並不可採，此部分事證明確，犯行堪予認定。
三、核被告所為，係犯刑法第三百十條第二項之加重誹謗罪。爰審酌被告並無前科，
    本件係因向告訴人索債未果，一時失慮，散布之數量不多，被害人名譽受損程度
    及被告犯罪後之態度等一切情狀，量處如主文所示之刑，並諭知易科罰金之折算
    標準，以示炯戒。至被告散布譭謗之告示，並未扣案，且經日晒雨淋，亦已毀損
    殆盡，爰不易為沒收之諭知，附此敘明。
乙、無罪部分：
一、公訴意旨另以：甲○○於民國九十年五月間某日，偕同數名成年男子赴桃園縣大
    園鄉圳頭村圳股頭四五之二七號前，向丙○○索討債務未果，竟對丙○○揚言稱
    ：「以後出來要小心點，要找兄弟給你好看」等語，令丙○○心生畏懼，足生危
    害於安全，因認此部分另涉有刑法第三百零五條恐嚇之罪嫌。
二、按犯罪事實應依證據認定之，無證據不能推定其犯罪事實；又不能證明其犯罪或
    其行為不罰者，應諭知無罪之判決，刑事訴訟法第一百五十四條、第三百零一條
    第一項分別定有明文。本件公訴人係依告訴人之指訴，並經在場證人乙○○證述
    屬實，據以起訴。惟按告訴人之告訴，係以使被告受刑事訴追為目的，是其陳述
    是否與事實相符，仍應調查其他證據以資審認，最高法院五十二年台上字第一三
    00號著有判例。本件訊據被告堅詞否認有何恐嚇犯行，辯稱：伊未出言恐嚇，且
    嗣後告訴人還寄存證信函給伊，足認其並未心生畏懼等語。經查：告訴人丙○○
    於九十年六月七日即曾寄發存證信函給被告，內載：「台端連日來不斷以電話或
    率眾至本人處所，誣指本人積欠台端債務，並威脅恐嚇本人若不出面解決債務，
    將更進一步行動云云」，嗣於同年六月十一日向檢察署具狀提出告訴，告訴狀亦
    載明：「於九十年五月十日晚間基於不法所有之意圖，率眾至告訴人住所，向告
    訴人恫稱：「倘不出面解決債務，將採取行動云云」，均無一字言及被告有揚言
    「以後出來要小心，要找兄弟給你好看」之語句，若果被告有出言以上開詞句恐
    嚇，衡情告訴人於存證信函或告訴狀應會全盤拖出，始合事理。嗣於九十年七月
    二十五日偵訊時，證人乙○○始證稱：「五月份在丙○○之工廠有看到璋 (指被
    告)帶四、五人去，並說要找兄弟給你好看，我只親見一次」等語 (參當日偵訊
    筆錄)，則證人之證述內容，顯與告訴人指述之內容不相符合，已難遽採。證人
    即同日陪同被告前往之潘秋鳴則證稱：「我只開拖車，到時有見一台BMW車堵在
    門口，只看到有爭執，但未聽到內容」；證人袁益來則證稱：「是我載璋去的，
    言談中未恐嚇，我去過忠 (指告訴)人家一次、工廠二次，第一次未找到忠，第
    二次去也未找到忠」等語。均未能證明被告有上開起訴書所載之恐嚇行為。至告
    訴人嗣於九十年八月三十一日偵訊時，檢察官訊及：「告訴狀載九十年五月二十
    二日，璋說要找兄弟給你好看，或是說以後出來要小心點」，告訴人丙○○答稱
    ：「二句都有講」。惟查告訴狀並無上開恐嚇詞句，檢察官之訊問顯係參酌證人
    乙○○之證言，而有誘導訊問之嫌。而告訴人之指訴，與證人乙○○之證言不符
    ，已如上述，自不能反以告訴人附合證人之證言，而認證人之證言可採。此外，
    復無其他積極證據足認被告確有公訴人所指之恐嚇犯行，不能證明其犯罪，此部
    分自應為無罪之諭知。
丙、據上論斷，應依刑事訴訟法第二百九十九條第一項前段、第三百零一條第一項、
    刑法第三百十條第二項、第四十一條第一項前段、罰金罰鍰提高標準條例第一條
    前段、第二條，判決如主文。
本案經檢察官林秀菊到庭執行職務。
中      華      民      國      九十        年    十二    月  二十八    日
                                  臺灣桃園地方法院刑事第四庭
                                      法  官     陳  世  宗
右正本證明與原本無異。
如不服本判決，應於判決送達後十日內向本院提出上訴狀( 應附繕本 )，上訴於
臺灣高等法院。
                                      書記官     廖  宜  政
中        華        民        國   九十一   年   一   月    四    日
附論罪科刑之法條
刑法第三百十條
意圖散布於眾而指摘或傳述足以毀損他人名譽之事者，為誹謗罪，處一年以下有期徒
刑、拘役或五百元以下罰金。
散布文字、圖畫犯前項之罪者，處二年以下有期徒刑、拘役或一千元以下罰金。
對於所誹謗之事，能證明其為真實者，不罰。但涉於私德而與公共利益無關者，不在
此限。


司法院資訊處製作；財團法人民間司法改革基金會備份。
